臺灣嘉義地方法院民事裁定  
111年度司繼字第20號
聲  請  人  許凱鈞  


上列聲請人聲請對被繼承人劉明發選任遺產管理人事件，本院裁
定如下：
    主  文
選任張世民律師（地址：嘉義市○區○○街000號1樓）為被繼承人
劉明發（男，民國00年0月00日生，身分證統一編號：Z00000000
0號，民國108年9月1日死亡，生前最後住所：嘉義市○區○○里○○
街000號）之遺產管理人。
准對被繼承人劉明發之繼承人為承認繼承之公示催告。
被繼承人劉明發之大陸地區以外繼承人，應自前項公示催告揭示
之日起，壹年內承認繼承，上述期限屆滿，無繼承人承認繼承時
，被繼承人劉明發之遺產，於清償債權，並交付遺贈物後，如有
剩餘即歸屬國庫。
聲請程序費用新臺幣1,000元由被繼承人劉明發之遺產負擔。
    理  由
一、按先順序繼承人均拋棄其繼承權時，由次順序之繼承人繼承
    。其次順序繼承人有無不明或第四順序之繼承人均拋棄其繼
    承權者，準用關於無人承認繼承之規定；繼承開始時，繼承
    人之有無不明者，由親屬會議於一個月內選定遺產管理人，
    並將繼承開始及選定遺產管理人之事由，向法院報明；無親
    屬會議或親屬會議未於繼承開始時起一個月內選定遺產管理
    人者，利害關係人或檢察官，得聲請法院選任遺產管理人。
    民法第1176條第6項、第1177條、第1178條第2項定有明文。
    又公示催告期限屆滿，無繼承人承認繼承時，其遺產於清償
    債權，並交付遺贈物後，如有賸餘，歸屬國庫，民法第1185
    條規定甚明。
二、聲請意旨略以：聲請人於另案對第三人蔡采玉（即被繼承人
    外祖母）提起塗銷抵押權之訴訟，其先由被繼承人之母親蔡
    劉惠瓔繼承，後再由被繼承人劉明發再轉繼承，因此聲請人
    確實有利害關係。惟其第一順位繼承人拋棄繼承權，其第二
    、三、四順位繼承人均先於被繼承人過世，是否仍有應繼承
    之人尚屬不明，而親屬會議亦未於一個月內選定遺產管理人
    ，致聲請人無法行使權利。為確保聲請人之權利，依法聲請
    指定張世民律師為被繼承人之遺產管理人等語，並提出戶籍
    謄本、繼承系統表、訴訟起訴狀及拋棄繼承查詢函等影本為
    證。經本院審核上揭文件，足認聲請人之上開主張堪信為真
    實，且核與首揭法條規定，尚無不合。
三、經查，受指定擔任遺產管理人具律師身分，受有法律之專業
    訓練，嫻熟公示催告、強制執行等相關法律程序，且對於遺
    產管理人依法應盡之管理職責，當較一般未受法學訓練之人
    更為明瞭，足堪擔任被繼承人之遺產管理人，且已出具願意
    擔任之同意書，故本院認選任張世民律師擔任被繼承人劉明
    發之遺產管理人為適當，並依法為承認繼承之公示催告。
四、依家事事件法第127條第4項，爰裁定如主文。
五、如對本裁定不服，應於裁定送達後10日之不變期間內，向本
    院提出抗告狀，並繳納抗告費新臺幣1,000元。
中　　華　　民　　國　　111 　年　　5 　　月　　5 　　日
               家事法庭  司法事務官 黃冠嵐          
正本係照原本作成。
中　　華　　民　　國　　111 　年　　5 　　月　　5 　　日
                         書　記　官　王博昭